最高法院刑事判決　　　　　　九十六年度台上字第七三八四號
上　訴　人　甲○○　民國○○年○月○○日生
上列上訴人因妨害風化案件，不服台灣高等法院中華民國九十六
年九月二十日第二審更審判決（九十六年度上更(二)字第五０四號
，起訴案號：台灣板橋地方法院檢察署九十二年度偵緝字第四九
五號、第四九六號），提起上訴，本院判決如下：
    主  文
原判決撤銷，發回台灣高等法院。
    理  由
本件原判決認定：上訴人甲○○於民國八十六年間曾因賭博案件
，經台灣板橋地方法院判處有期徒刑六月，如易科罰金以三百元
折算一日確定，於同年九月三十日准予易科罰金執行完畢。同年
間復因妨害風化案件，經台灣板橋地方法院判處有期徒刑五月確
定，於八十七年四月十三日縮刑期滿執行完畢。嗣於八十六年十
二月三十日又因賭博案件，再經台灣板橋地方法院判處有期徒刑
六月，如易科罰金以三百元折算一日確定，於八十七年八月十一
日准予易科罰金執行完畢。緣陳鏡元於八十九年四月間，基於意
圖使女子與他人為性交之行為，而媒介、容留性交以營利之常業
犯意，出資在台北縣中和市○○街三三八號六樓開設大時代三溫
暖，在七樓設置洗衣部、會議室，並於會議室裝設監視系統，以
與之有共同犯意聯絡之吳德勝（另案審理）為名義負責人，上訴
人甲○○為該店經理（八十九年五月一日起）；而陳鏡元為避免
遭查獲，復以他人申請之行動電話供作對外聯絡之用，且分別僱
請有共同犯意聯絡之陳美霞（陳鏡元女友，另案審理）提供帳戶
供其使用並擔任該店總會計、林繼賢（陳美霞妹婿，另案審理）
擔任該店副總經理，處理對外公關事宜、陳燕惠（陳美霞妹，另
案審理）負責收帳、登帳、出納等工作、夜間收帳則由陳燕惠之
夫洪金為（另案審理）處理、程進瑞（另案審理）任該店總務，
負責發放薪水，並在六樓面試從事色情女子、吳秋生（另案審理
）擔任該店副理、熊金香（吳德勝妻，另案審理）負責管理該店
色情從業女子，並媒介予不特定男客等工作、陳文昌（另案審理
）負責櫃檯收帳；渠等均賴上開工作維生，且共同媒介不特定男
客在該址與從事色情服務之女子從事性交易，每次代價新台幣（
下同）四千二百元。嗣經台灣板橋地方法院檢察署檢察官據報，
於八十九年十二月六日帶隊赴上址搜索，惟經該店人員透過監視
設備查知而被阻於門外，經破門而入，始發現該店多處設有監視
器，進入五、六樓房間，復發現各該樓層分別設有十六間與十三
間房，其中六樓第六０二、六０三、六０五、六０九及六一三號
房間凌亂，有使用過跡象，其內人員均已由暗門逃逸，於六０九
室並查獲該店三八三號置物櫃鑰匙一支、未使用之保險套一枚及
潤滑劑二瓶；並於第五一七、六一三號房內，分別查獲女服務生
蘇美娟、吳麗麗之國民身分證、駕駛執照、皮包等物，再於頂樓
樓梯間查獲女服務生林麗華、王宜柔。經交由台北縣政府警察局
中和分局南勢派出所接辦，但承辦員警梁聯居（另案審理）僅事
先製作查獲日只有月而日期留白之筆錄，檢察官以未查獲從事性
交易之應召小姐及男客，無法證明確有媒介、容留性交易以營利
之行為，認上訴人與吳德勝罪嫌均有未足，乃於九十年六月二十
五日以九十年度偵字第二八一七號對吳德勝及上訴人為不起訴處
分，嗣檢察官於九十年六月十八日再赴上址搜索時，梁聯居竟先
洩漏消息予程進瑞，並收受賄款，因而搜索無所獲，然梁聯居其
後被查獲，檢察官因而獲悉八十九年十二月六日搜索該店時，該
店即有容留、媒介女子與他人為性交行為之情事，於起訴陳鏡元
等人之後，另對上訴人追加起訴等情。因將第一審判決關於妨害
風化部分撤銷，於比較新舊法後，改判仍論處上訴人共同意圖使
女子與他人為性交之行為，而容留以營利為常業（累犯）罪刑（
處有期徒刑一年四月，減為有期徒刑八月；上訴人另被訴行賄部
分，經原法院更(一)審諭知無罪，因檢察官未上訴已確定）。固非
無見。
惟查：（一）有罪判決書之事實一欄，為判斷其適用法令當否之
準據，法院應將依職權認定與論罪科刑有關之事實，翔實記載，
然後於理由內逐一說明其憑以認定之證據，並使事實認定與理由
說明，互相適合，方為合法。倘事實認定與理由說明，不相一致
；或事實與理由欄內之記載，前後不符，按諸刑事訴訟法第三百
七十九條第十四款後段規定，均屬判決理由矛盾之當然違背法令
。原判決援引作為判決基礎之上訴人於偵查中供稱：「上班後才
知道，三溫暖內設有密室，提供客人與小姐做性交易之場所，密
室與三溫暖營業場所分開，性交易服務係由程進瑞與吳德勝之妻
熊寶寶（熊金香）負責，熊金香會在三溫暖餐飲區遊走，主動與
客人交談，招攬油壓從事性交易，將客人帶離餐廳，走向通往隔
壁棟通道，那是通往色情交易場所。知帳單列帳時以Ａ餐單價四
千二百元，應係全套服務，包括餐費、浴費及性交易」（見原判
決正本第四頁第二五行至第三一行）；如若無誤，似意指帳單上
Ａ餐單價四千二百元之收費，除性交外，尚包括餐費及洗三溫暖
之費用﹖此與原判決事實認定：「共同媒介不特定男客在該址與
從事色情服務之女子從事性交易，每次代價四千二百元」（見原
判決正本第二頁第十一行、第十二行），顯相牴觸，有證據上理
由矛盾之違法。又原判決附表二、三、四所示之物品，是否係檢
察官在大時代三溫暖搜索時所查扣？若是，該附表二編號十之信
用卡簽帳單、編號十一之交易紀錄、附表三編號一之櫃日報表
、編號二之三溫暖帳單、附表四編號三之帳單等證物，是否有關
該店媒介、容留女子與不特定男客為性交所收費用之記載？關係
上訴人前開供認犯罪之自白，是否與事實相符，亦有查證明白之
必要。（二）原判決理由內雖執：「被告（指上訴人，下同）行
為後，九十五年七月一日修正施行之刑法，已刪除第二百三十一
條第二項常業『媒介』性交罪之規定，但被告犯本罪之時間在刑
法修正施行前，而當時該法第二百三十一條第二項常業『媒介』
性交罪，其法定本刑為一年以上七年以下有期徒刑，得併科三十
萬元以下罰金，刑法修正後，因第二百三十一條第二項常業『媒
介』性交罪已經刪除，應將所犯『媒介』性交罪分論併罰，合併
計算其法定最高本刑為有期刑徒刑二十年，較原常業犯之法定刑
為重」，說明：「依刑法第二條第一項規定比較結果，應適用較
輕之修正前刑法第二百三十一條第二項常業『媒介』性交罪」；
惟此說明不但與其主文諭知之罪名（意圖使女子與他人為性交之
行為，而容留以營利為常業）及理由內另記載：「該店媒介並進
而容留女子與他人為性交之行為，媒介之低度行為應為容留之高
度行為所吸收，應包括的構成意圖使男女與他人為性交而容留以
營利為常業之一罪」，顯不相符；另就上訴人所犯之媒介（容留
）性交罪，如予分論併罰，經合併計算法定最高本刑，為何可達
有期刑徒刑二十年乙節，又未依據卷內資料具體說明所憑證據及
其理由，亦屬理由不備。（三）當事人在審判期日前或審判期日
，聲請調查之證據，如法院未予調查，又未認無調查之必要，以
裁定駁回，或於判決理由內說明無調查必要之理由，其所踐行之
訴訟程序，即難謂非違法。上訴人於原審審判期日已依本院前次
發回意旨，當庭具狀聲請傳喚證人陳美霞、陳燕惠到庭作證（見
原審卷第四七頁），原審未予調查，又未認無調查之必要，以裁
定駁回，或於判決理由內說明無調查必要之理由，其所踐行之訴
訟程序，自屬於法有違。以上，或係上訴意旨所指摘，或為本院
得依職權調查之事項，應認原判決仍有撤銷發回更審之原因。又
原判決理由說明：「本案被告與綽號『輝哥』及陳姓男子共同詐
欺之犯行，既屬實行犯罪行為之正犯」（見原判決正本第九頁第
二八行、第二九行），顯屬誤繕，案經發回，宜一併更正，附為
指明。
據上論結，應依刑事訴訟法第三百九十七條、第四百零一條，判
決如主文。
中　　華　　民　　國　九十六　年 　十二 　月　 二十 　日
                      最高法院刑事第十一庭
                          審判長法官  林　永　茂
                                法官  蘇　振　堂
                                法官  蕭　仰　歸
                                法官  何　菁　莪
                                法官  王　居　財
      本件正本證明與原本無異
                                      書  記  官
中　　華　　民　　國　九十六　年 　十二 　月　二十七　日
                                                   　 Ｅ
